【裁判字號】    92,判,349
【裁判日期】    920403
【裁判案由】    營利事業所得稅
【裁判全文】
最  高  行  政  法  院  判  決                    九十二年度判字第三四九號
    上  訴  人  泛台貨櫃運輸股份有限公司
    代  表  人  乙○○
    訴訟代理人  林吉雄
    代  表  人  甲○○
右當事人間因營利事業所得稅事件，上訴人對於中華民國九十年四月二十五日臺北高
等行政法院八十九年度訴字第三三九八號判決，提起上訴，本院判決如左：
    主  文
上訴駁回。
上訴審訴訟費用由上訴人負擔。
    理  由
壹、本件上訴人主張：上訴人行駛車輛耗用輪胎數量均在財政部部頒同業一般合理耗
    用量以下，並無超過。惟被上訴人一方面確認收入及車輛行駛里程申報合理耗用
    油料輪胎事實，另方面全部否定耗用柴油及輪胎之成本及事實，造成收入全部列
    為純益而無成本，顯為矛盾，亦違商業常規。又依台北市國稅局七十六年十一月
    十七日財北國稅審查字第二八三三八號函及營利事業所得稅查核準則（下稱查核
    準則）第三十八條規定，進料不論未取得憑證、未保存或查對不確，均應按當年
    度當地該貨品之最低價格核定其進貨成本。並無成本全數剔除，不予認定之規定
    ，從而，被上訴人用法處罰顯有擴大逾越之處。至被上訴人主張財政部台北市國
    稅局七十六年十一月十七日財北國稅審查字第二八三三八號函，非財政部所頒，
    不適用於台灣省國稅局。此相類屬機關，執法認定不一，對上訴人有利法令不依
    規定適用，顯有違稅捐稽徵法第一條之一及第四十八條之三之規定。且依上揭函
    旨意，進貨事實之認定，顯指為其進貨所提資料不足採信或未依規定提示資料者
    ，其進貨事實之認定可以勾稽其進料進、銷、存數量相符，且耗料無超耗，即認
    定有進貨事實，並應適用於製造業，營造業及運輸業等相關行業。本件上訴人油
    料及輪胎進耗存，既經被上訴人查核無誤，且無超耗，自應依上揭法令認定為有
    進貨事實，適用查核準則第三十八第一項按當年度當地該項貨品之最低價格，核
    定其進貨成本。原判決判定上揭函釋，係針對有進貨事實，而以虛設行號發票列
    報成本之情況而言，且僅營造業適用，應係對該函令文意誤解。為此，請判決廢
    棄原判決，撤銷再訴願決定、訴願決定及原處分等語。
貳、被上訴人未提出答辯。
參、原審斟酌全辯論意旨及調查證據之結果，以：一、上訴人民國八十一年度營利事
    業所得稅結算申報，被上訴人以其所列報營業成本項下（一）柴油費中油單與帳
    載不符新台幣（下同）四七八、○五九元及向油料行取得普通收據八、六五九、
    二六七元查無進貨事實予以剔除。（二）輪胎費中取具興達輪胎行等十家普通收
    據六、○○六、三○○元查屬無交易事實否准認列。查關於系爭柴油費及輪胎費
    係因上訴人所取得之明揚油行等十六家小規模營利事業開立品名為「柴油」之普
    通收據計八、六五九、二六七元及興達輪胎行等十家商號之購新胎及翻修胎普通
    收據六、○○六、三○○元，經被上訴人或其囑託之其他縣市稅捐稽徵處按址查
    對，查明各該商號並無販售柴油或輪胎與上訴人，上訴人係以不實收據列報成本
    ，有其談話筆錄原本或影本附卷可稽，並經上訴人於八十四年十一月十日出具說
    明書坦承在案，是上訴人並無上開柴油及輪胎之進貨交易事實，甚為明確。二、
    查財政部所訂之「汽車運輸、翻修胎及燃料耗油耗用最低標準表」，係統一規定
    各車別依其總重量每公升柴油「最少」應行駛里程數，作為稽徵機關核算汽車運
    輸業者按其全年行駛里程「最多」所能耗用之柴油數量，即非指業者均應依此標
    準申報，或縱無實際進貨，亦得在此標準範圍內申報，而係指在有實際進貨之帳
    證憑據下，不得超耗而言；因此，在全年所行駛里程中，在車況、路況不同情況
    下，業者實際營運所耗用之柴油數量，較上開標準為低亦屬常態；輪胎之耗用量
    亦同。上訴人本年度並未設置零用金帳為其所自承，而上訴人所取得之進貨憑證
    ，係普通收據，復經被上訴人按址查對不確，上訴人復未能就其有支付貨款之事
    實舉證，以證明其耗用柴油及輪胎數量較核定進貨數量為大，則依查核準則第四
    十五條第二款第九目規定，該進貨即不予認定，被上訴人認定上訴人無進貨或交
    易之事實，並無違誤。又查核準則第三十八條第一項規定為「進貨、進料未取得
    憑證或未將取得憑證保存，或按址查對不確，未能提出正當理由或未能提供證明
    文件者；稽徵機關應按當年度當地該項貨品之最低價格，核定其進貨成本。」其
    適用對象為有「進貨、進料」之事實，而「．．按址查對不確．．」而言。而本
    件上訴人提出之憑證，其中部分已經被上訴人准予認定，僅就其中部分因經被上
    訴人按址查對不確部分，予以剔除，並非全部剔除，自不生上訴人所稱「純利百
    分之百，銷貨收入全數當為所得課稅」之不合理情事。另姑不論被上訴人已以台
    北市國稅局七十六年十一月十七日財北國稅審查字第二八三三八號函係台北市國
    稅局所訂，並非財政部所訂，對被上訴人並無拘束力；本院查該函係針對有進貨
    事實，而以虛設行號發票列報成本之情況而言，即如確有進貨事實，如營造業已
    將房屋興建，即不能以其所提示之發票為虛設行號所開立，而否認其有進貨之事
    實，故在未超耗之範圍內，就其所必需之原、材料，准予認定其有進貨事實。惟
    本件並非全部進貨憑證均不被採認，而僅係上訴人所提示之部分進貨憑證不被採
    認且不被採認係因上訴人並無進貨，故不合上開台北市國稅局函之情形，無該函
    之適用。從而，本件被上訴人將上訴人所列報營業成本中之八、六五九、二六七
    元及輪胎費六、○○六、三○○元予以剔除，經核並無不合為由，乃駁回上訴人
    在原審之訴。
肆、本院查：（一）、按「營利事業向免用統一發票商號進貨、進料取得普通收據者
    ，稽徵機關得根據普通收據所載進貨、進料資料，按址查對其銷售對方之銷貨是
    否相符，銷貨能力是否確當，核實認定。如按址查對不確而有進貨之事實者，應
    依所得稅法第二十七條之規定核定其進貨成本，並依稅捐稽徵法第四十四條之規
    定辦理，若按址查對不確亦無進貨之事實者，除進貨不予認定外，應按所得稅法
    第一百十條之規定處罰。」為行為時查核準則第四十五條第二款第九目所明定，
    又「納稅義務人已依本法規定辦理結算申報，但對依本法規定應申報課稅之所得
    額有漏報或短報情事者，處以所漏稅額兩倍以下之罰鍰。」行為時所得稅法第一
    百十條第一項亦有明定。本件上訴人八十一年度營利事業所得稅結算申報，列報
    營業成本一三○、三六一、一七二元，全年所得額八、九一五、五八三元，合於
    獎勵類目及標準免稅所得三、○六一、六九二元，課稅所得額為五、八五三、八
    九一元。被上訴人初查以其營業成本項下（一）柴油費申報三五、○三二、九二
    五元，其中油單與帳載不符四七八、○五九元及向油料行取得普通收據八、六五
    九、二六七元查無進貨事實予以剔除。（二）輪胎費申報一○、五四九、八三三
    元，其中取具興達輪胎行等十家普通收據六、○○六、三○○元查屬無交易事實
    否准認列。又虛列成本漏報所得額，未符合生產事業獎勵類目及標準第二十六條
    規定，全數否准扣抵，核定柴油費二五、八九五、五九九元、輪胎費四、五四三
    、五三三元、營業成本一一六、九一六、二四二元、合於獎勵類目及標準免稅所
    得○元、全年所得額為二六、一一五、八四○元。另上訴人辦理所得稅結算申報
    ，虛增成本，短報所得額，乃按所漏稅額三、六六六、三九二元處以○˙八倍罰
    鍰二、九三三、一○○元（計算至百元止）。上訴人不服，申請復查結果，准予
    變更核定全年所得額為二五、八三九、○八九元，上訴人仍不服，乃依法向原審
    法院提起本件行政訴訟。原判決就上訴人申報營業成本項下被上訴人以無進貨事
    實予以剔除之柴油費及無交易事實否准認列之輪胎費部分；本件不適用查核準則
    第三十八條第一項規定及台北市國稅局七十六年十一月十七日財北國稅審查字第
    二八三三八號函理由；上訴人虛列成本漏報所得額，未符合生產事業獎勵類目及
    標準第二十六條規定，全數否准扣抵之論斷；及罰鍰部分不適用稅捐稽徵法第四
    十四條規定處罰等均已詳予以論述。是原判決所適用之法規與該案應適用之現行
    法規並無違背，與解釋判例，亦無牴觸，並無所謂原判決有違背法令之情形；又
    證據之取捨與當事人所希冀者不同，致其事實之認定亦異於該當事人之主張者，
    不得謂為原判決有違背法令之情形。（二）、上訴人對於業經原判決詳予論述不
    採之事由再予爭執，核屬法律上見解之歧異，要難謂為原判決有違背法令之情形
    。本件上訴論旨，仍執前詞，指摘原判決違誤，求予廢棄，難認有理由，應予駁
    回。
據上論結，本件上訴為無理由，爰依行政訴訟法第二百五十五條第一項、第九十八條
第三項前段，判決如主文。
中    華    民    國    九十二      年      四        月      三        日
                    最 高 行 政 法 院  第 三 庭
                                審 判 長 法  官      葉  振  權
                                         法  官      林  茂  權
                                         法  官      吳  錦  龍
                                         法  官      劉  鑫  楨
                                         法  官      吳  明  鴻
右  正  本  證  明  與  原  本  無  異
                                         法院書記官  陳  盛  信
中    華    民    國    九十二      年      四        月      三        日


司法院資訊處製作；財團法人民間司法改革基金會備份。
